臺灣新北地方法院行政訴訟判決　　　　　110年度交字第688號
 
原　　　告　汪文貴
被　　　告　新北市政府交通事件裁決處

代　表　人　李忠台（處長）

訴訟代理人　黃慧婷律師
 
上列當事人間因交通裁決事件，原告不服被告民國110 年9 月23
日新北裁催字第48-A01ZJO000號、第48-A01ZJO000號裁決，向本
院提起行政訴訟，本院判決如下：
    主  文
一、原告之訴駁回。
二、訴訟費用新臺幣300 元由原告負擔。
    事實及理由
壹、程序方面：
    原告不服被告所為道路交通管理處罰條例第8 條之裁決而提
    起撤銷訴訟，依行政訴訟法第237 條之1 ，應適用交通裁決
    事件訴訟程序。本件因卷證資料已經明確，本院依同法第23
    7 條之7 規定，不經言詞辯論，直接裁判。
貳、實體方面：
一、爭訟概要：
    緣原告於民國（下同）110 年7 月31日17時7 分許，駕駛其
    所有之車牌號碼000-0000號自用小客車（下稱系爭車輛）而
    停放於臺北市○○區○○路0 段00號前之緣石（正面及頂面
    劃設紅色實線）旁，嗣於車頭往左而起駛前，未打方向燈（
    行為一），亦未讓行進中之車輛優先通行（行為二），系爭
    車輛之左前車頭乃與後方直行而欲右轉石牌路1 段58巷之車
    牌號碼000-0000號自用小客車（下稱甲車，駕駛人：張○韋
    ）之右側車身發生碰撞而肇事，經臺北市政府警察局北投分
    局北投分隊警員獲報到場處理後，認原告有「駕駛人起駛前
    未顯示方向燈」（行為一）、「起駛前，不讓行進中車輛先
    行」（行為二）等違規事實，乃於110 年8 月25日分別填製
    臺北市政府警察局掌電字第A01ZJO000 號、第A01ZJO000 號
    等舉發違反道路交通管理事件通知單對原告予以舉發，記載
    應到案日期均為110 年10月9 日前，並於110 年8 月30日移
    送被告處理，原告於110 年9 月6 日到案陳述不服舉發。嗣
    被告就行為一，認原告有「未依規定使用方向燈」之違規事
    實，乃依道路交通管理處罰條例第42條及違反道路交通管理
    事件統一裁罰基準表等規定，以110 年9 月23日新北裁催字
    第48-A01ZJO712號違反道路交通管理事件裁決書（下稱原處
    分一），裁處原告罰鍰新臺幣（下同）1,200 元；另就行為
    二，認原告有「起駛前，不讓行進中之車輛優先通行」之違
    規事實，乃依道路交通管理處罰條例第45條第1 項第10款、
    第63條第1 項（第1 款）及違反道路交通管理事件統一裁罰
    基準表等規定，以110 年9 月23日新北裁催字第48-A01ZJO0
    00號違反道路交通管理事件裁決書（下稱原處分二），裁處
    原告罰鍰600 元，並記違規點數1 點。原告不服，遂提起本
    件行政訴訟。
二、原告起訴主張及聲明：
（一）主張要旨：
   1、因兒子右腳阿基里斯腱受傷需復健，在石牌路1 段54號之
      診所治療，因行動不方便，系爭車輛停在診所前方便上車
      ，診所前均紅線禁止停車，無其他選擇只好臨停等人上車
      後就走，既然是違規就接受，但系爭車輛才往前移動一點
      點（不到20公分）就被甲車擦撞，該駕駛在該路段第一車
      道（內車道）行駛至石牌路1 段54號前提前右轉至58巷，
      不當變換車道、未保持車距是肇事主因。事後北投分局寄
      給我3 張罰單（A01ZJO000 、A01ZJO000 、A01ZJO000 號
      ）。
   2、「不讓行進中之車輛通行」，與事實不符；「未依規定使
      用方向燈」，太過牽強，系爭車輛向前移動一點點需要打
      方向燈嗎？「紅線臨停」部分我接受處罰。
（二）聲明：原處分一、二，均撤銷。
三、被告答辯及聲明：
（一）答辯要旨：
   1、查採證影片截圖所示，原告車輛停放之地點顯屬紅線路段
      並且位於交岔路口10公尺內，該址顯非可合法停車或臨時
      停車之處所，其於系爭地點停車即對於在該路口有轉彎需
      求之人、車造成高度風險，自不待言；又其於系爭地點確
      實有將車輛自緊靠道路右側之地點駕駛朝車道方向前進之
      行為，此觀採證影片至明，原告之行為並非如其所屬「單
      純向前行駛」，且按前開法條文義以觀，其並未區分起駛
      之行駛方向必須為何，故車輛只要有自停止狀態中發動而
      行駛者，即該當所謂「起駛」行為，是原告以其行為不該
      當起駛而認為本件處分有瑕疵，要無可採。
   2、次查系爭地點之監視器畫面所示（「監視器畫面17時06分
      59秒畫面中上角發生碰撞.asf」），與系爭車輛相撞之甲
      車，於系爭路口欲行轉彎時，已確實使用右方向燈且減速
      通過，縱令其於接近系爭路口前似有變換車道未依規定之
      事實，亦不易原告於起駛前所應遵循依規定使用方向燈及
      讓行於行進中車輛之義務，而系爭當時又無任何致原告不
      能注意起駛前應使用方向燈及讓行進中車輛先行之客觀因
      素，是原告於起駛前未遵守上開義務，自難謂其主觀上為
      不可歸責，被告據上述理由而為裁處應無違誤。
   3、再者，原告既為合法考領汽車駕駛執照之人，有駕駛人基
      本資料為憑，且原告為具有正常智識程度之成年人，其對
      上述規定應知之甚詳，並應確實遵守。
   4、綜上所述，被告依法裁處，應無違誤，原告之訴為無理由
      。
（二）聲明：原告之訴駁回。
四、爭點：
    原告是否有原處分一、二所指「汽車駕駛人『未依規定使用
    方向燈』」、「起駛前，『不讓行進中車輛優先通行』」等
    違規事實？
五、本院的判斷：
（一）前提事實：
      爭訟概要欄所載之事實，除原告以系爭車輛僅向前移動一
      點點，故無不讓行進中車輛先行，且無打方向燈之必要，
      乃否認原處分一、二所載之違規事實外，其餘事實業據原
      告於起訴狀所不爭執，且有新北市政府交通事件裁決處交
      通違規案件陳述書影本1 紙、原處分一、二影本各1 紙、
      臺北市政府警察局交通警察大隊道路交通事故初步分析研
      判表影本1 紙、道路交通事故現場圖影本1 紙、臺北市政
      府警察局北投分局交通分隊道路交通事故補充資料表影本
      1 紙、臺北市政府警察局A3類道路交通事故調查紀錄表影
      本2 份、臺北市政府警察局道路交通事故照片黏貼紀錄表
      影本1 份、汽車車籍查詢影本1 紙、違規查詢報表影本1
      紙、舉發違反道路交通管理事件通知單影本2 紙（見本院
      卷第69頁、第75頁、第79頁、第89頁、第91頁、第93頁、
      95頁、第97頁、第99頁至第105 頁、第115 頁、第121 頁
      、第123 頁、第125 頁）、監視器錄影擷取畫面2 幀（見
      本院卷第61頁）、系爭車輛之行車紀錄器擷取畫面7 幀（
      見本院卷第107 頁至第110 頁）、甲車之行車紀錄器擷取
      畫面6 幀（見本院卷第111 頁至113 頁）、監視器及行車
      紀錄器錄影光碟1 片（置於本院卷卷末存置袋）足資佐證
      ，是除原告主張及否認部分外，其餘事實自堪認定。
（二）原告確有原處分一、二所指「汽車駕駛人『未依規定使用
      方向燈』」、「起駛前，『不讓行進中車輛優先通行』」
      等違規事實：
   1、應適用之法令：
    ⑴道路交通安全規則：
      ①第89條第1 項第7 款：
        行車前應注意之事項，依下列規定：
        七、起駛前應顯示方向燈，注意前後左右有無障礙或車
            輛行人，並應讓行進中之車輛行人優先通行。
      ②第109 條第2 項第1 款：
        汽車駕駛人，應依下列規定使用方向燈：
        一、起駛前應顯示方向燈。
    ⑵道路交通管理處罰條例：
      ①道路交通管理處罰條例第42條：  
        汽車駕駛人，不依規定使用燈光者，處新臺幣一千二百
        元以上三千六百元以下罰鍰。
      ②第45條第1 項第10款：
        汽車駕駛人，爭道行駛有下列情形之一者，處新臺幣六
        百元以上一千八百元以下罰鍰：
        十、起駛前，不讓行進中之車輛、行人優先通行。
      ③第63條第1 項第1 款：
        汽車駕駛人有下列各款所列條款之一者，除依原條款處
        罰鍰外，並予記點：
        一、有第三十三條第一項、第二項、第三十八條第一項
            、第四十條、第四十五條、第四十七條第一款至第
            三款、第四十八條、第四十九條或第六十條第二項
            第一款、第二款情形之一者，各記違規點數一點。
    ⑶行政罰法第7 條第1 項：
      違反行政罰上義務之行為非出於故意或過失者，不予處罰
      。
    ⑷按「本細則依道路交通管理處罰條例第九十二條第四項規
      定訂定之。」、「處理違反道路交通管理事件之程序及統
      一裁罰基準，依本細則之規定辦理。前項統一裁罰基準，
      如附件違反道路交通管理事件統一裁罰基準表。」，違反
      道路交通管理事件統一裁罰基準及處理細則第1 條、第2
      條第1 項、第2 項分別亦有明定，是違反道路交通管理事
      件統一裁罰基準及處理細則即係基於法律之授權所訂定，
      而該處理違反道路交通管理事件之統一裁罰基準（即「違
      反道路交通管理事件統一裁罰基準表」）已考量「違反事
      件」、「法條依據」、「法定罰鍰額度或其他處罰」、「
      違規車種類別或違規情節」、「期限內繳納或到案聽候裁
      決者」、「逾越應到案期限30日內，繳納罰鍰或到案聽候
      裁決者」、「逾越應到案期限30日以上60日以內，繳納罰
      鍰或到案聽候裁決者」、「逾越應到案期限60日以上，繳
      納罰鍰或逕行裁決處罰者」等因素，作為裁量之標準，並
      未違反授權之目的及裁量權之本質，是其不僅直接對外發
      生效力，且被告亦應受其拘束而適用之。
   2、由前揭監視器及行車紀錄器錄影擷取畫面以觀，系爭車輛
      原停放於正面及頂面均劃設紅色實線之緣石旁，嗣於車頭
      往左而起駛時，未打方向燈，系爭車輛之左前車頭乃與後
      方直行而欲右轉之甲車之右側車身發生碰撞，則原告即有
      「汽車駕駛人『未依規定使用方向燈』」、「起駛前，『
      不讓行進中車輛優先通行』」等違規事實無訛，則被告乃
      以原處分一、二分別裁處系爭車輛之駕駛人（即原告）前
      揭處罰內容，觀諸前開規定，依法洵屬有據。
   3、雖原告執前揭情詞而為主張；惟查：
    ⑴系爭車輛之移動距離雖短，但其既屬車頭往左而起駛，則
      依前揭道路交通安全規則第89條第1 項第7 款、第109 條
      第2 項第1 款等規定，仍應顯示方向燈，並應讓行進中之
      車輛優先通行。
    ⑵至於原告所指甲車駕駛人有「不當變換車道」、「未保持
      車距」之違規行為一節，核屬就本件肇事是否與有過失之
      問題，尚無解於原告因本件違規事實而應受之處罰。
（三）本件判決基礎已經明確，兩造其餘的攻擊防禦方法及訴訟
      資料，經本院斟酌後，核與判決結果不生影響，無一一論
      述及調查之必要，一併說明。
（四）本件第一審裁判費為300 元，所以確定第一審訴訟費用額
      為300 元，由原告負擔。
六、結論：原處分並無違誤，原告訴請撤銷為無理由，應予駁回
    。
中    華    民    國    110   年    11    月    30    日
                  行政訴訟庭  法  官  陳鴻清
一、上為正本係照原本作成。
二、如不服本判決，應於判決送達後20日內，向本院提出上訴狀
    並表明上訴理由（原判決所違背之法令及其具體內容或依訴
    訟資料可認為原判決有違背法令的具體事實），其未載明上
    訴理由者，應於提出上訴後 20 日內向本院補提理由書（上
    訴狀及上訴理由書均須按他造人數附繕本，如未按期補提上
    訴理由書，則逕予駁回上訴），並應繳納上訴裁判費新臺幣
    750 元。
                              書記官  李玉秀      
中    華    民    國    110   年    11    月    30    日